【裁判字號】    92,上易,21
【裁判日期】    921106
【裁判案由】    損害賠償
【裁判全文】
台灣高等法院高雄分院民事判決  九十二年度上易字第二一號
  上  訴  人  甲○○
  訴訟代理人  邱芬凌律師
  被上訴人    乙○○
右當事人間請求損害賠償事件，上訴人對於中華民國九十一年十二月三十日臺灣屏東
地方法院九十一年度訴字第四二三號第一審判決提起上訴，本院於九十二年十一月十
二日言詞辯論終結，判決如左：
    主    文
上訴駁回。
第二審訴訟費用由上訴人負擔。
    事  實  及  理  由
一、上訴人起訴主張：訴外人鐘玉娟於民國八十八年六月廿四日，透過被上訴人向伊
    表示要借款新台幣（下同）六十萬元（下稱系爭借款），鐘玉娟提供其名義、面
    額六十萬元，經訴外人謝秀英背書之支票，交付上訴人，六十萬元由被上訴人轉
    交鐘玉娟；鐘玉娟並同意提供其公公陳金獅所有坐落屏東縣屏東市○○段一０八
    一號土地，設定抵押權予伊，擔保系爭借款，被上訴人表示其為代書，可由其代
    辦，伊乃委任被上訴人辦理系爭借款之土地設定抵押權登記，並給付被上訴人代
    書費用三千五百元；惟被上訴人未將土地抵押權設定契約書交鐘玉娟配偶陳森源
    、陳金獅簽名蓋章，只將空白之土地委託書交予陳森源簽名，及由陳森源代陳金
    獅簽名，且變更提供陳金獅所有坐落同段一一一六之一、一一一六之十八、一一
    一七、一一一七之二、一一一七之十四號土地，應有部分十五分之一，設定抵押
    權予伊；嗣陳森源、陳金獅以未向伊抵押借款，提起塗銷抵押權登記，經法院判
    決伊敗訴確定，被上訴人受伊委任辦理抵押權事務有過失，致伊無六十萬元之借
    據做為債權憑證，鐘玉娟又無資力，致伊受有損害。爰依委任關係，起訴求為：
    (一)被上訴人應給付上訴人六十萬元及自九十一年三月二十九日起算之法定遲延利
    息。(二)願供擔保請准宣告假執行。
二、被上訴人則以：鐘玉娟向上訴人借款六十萬元，非經由伊介紹，上訴人交付六十
    萬元予鐘玉娟後，才要求鐘玉娟提供土地設定抵押權為擔保，由上訴人指定伊代
    辦抵押權設定登記之相關手續，伊依代書申請辦理抵押權設定之往例，請陳森源
    及陳金獅在土地登記委託書及土地抵押權設定契約書上簽名、蓋章及捺指印，表
    示渠等同意辦理抵押權設定，伊依據兩造指示辦理抵押權設定登記完畢，受任事
    務已完成，並無過失可言，更何況上訴人借款予鐘玉娟，對鐘玉娟有六十萬元債
    權，並未受有損失等語置辯。
三、原審判決駁回上訴人之請求，上訴人聲明不服，提起上訴，求為：(一)原判決廢棄
    。(二)被上訴人應給付上訴人六十萬元及自九十一年三月二十九日起算之法定遲延
    利息。被上訴人則求為駁回上訴。
四、按民法第五百四十四條固規定：受任人因處理委任事務有過失，或因逾越權限之
    行為所生之損害，對於委任人應負賠償之責。惟是否有因此而生損害，應由請求
    賠償之人，負舉証責任。並非受任人一有過失，無論委任人有無受損害，均應賠
    償。本件上訴人主張兩造間係有償委任，依民法第五百三十五條後段規定，被上
    訴人應盡善良管理人之注意，惟上訴人得請求被上訴人損害賠償，必也上訴人因
    被上訴人未盡善良管理人注意，致其受有損害為要件。本件上訴人因鐘玉娟向其
    借款，曾取得鐘玉娟所簽發，並由謝秀英背書之面額六十萬元支票乙紙，其未曾
    向鐘玉娟請求清償借款或取具執行名義（本院卷二二五頁）。依上開說明，上訴
    人既執有上開票據，其未向鐘玉娟請求清償借款，或取得執行名義，在其對鐘玉
    娟等債務人之財產為強制執行無效果，以証明其受有損害前，不得即認其受有損
    害。其依民法第五百四十四條規定，請求被上訴人賠償其損害，尚屬無據。
五、綜上所述，本件上訴人主張，為不足採，被上訴人抗辯上訴人未受損害，核屬可
    採。從而，上訴人主張本於委任規定，請求被上訴人給付，不應准許。原審為上
    訴人敗訴之判決，及駁回其假執行之聲請，並無不合。上訴意旨指摘原判決不當
    ，求予廢棄改判，為無理由，應予駁回。
六、據上論結，本件上訴為無理由，依民事訴訟法第四百四十九條第一項、第七十八
    條，判決如主文。
中      華      民      國    九十二    年     十一     月     廿六     日
                                      臺灣高等法院高雄分院民事第六庭
~B1審判長法官  許明進
~B2      法官  張明振
~B3      法官  李炫德
正本係照原本作成。
不得上訴。
中      華      民      國    九十二    年     十一     月     廿六     日
~B法院書記官  黃玉珠


司法院資訊處製作；財團法人民間司法改革基金會備份。
